【裁判字號】    89,易,524
【裁判日期】    890605
【裁判案由】    恐嚇取財
【裁判全文】
臺灣臺南地方法院刑事判決                          八十九年度易字第五二四號
    公  訴  人  台灣台南地方法院檢察署檢察官
    被      告  乙○○
                戊○○
右列被告因恐嚇取財案件，經檢察官提起公訴（八十八年度偵字第一○九一九號），
本院判決如左：
    主  文
乙○○、戊○○均無罪。
    理  由
一、公訴意旨略以：乙○○曾因違反槍砲彈藥刀械管制條例，經台南地方法院判處有
    期徒刑二年，甫於民國八十五年五月二十八日執行完畢，仍不知悔改，因缺乏生
    活費，乃夥同友人戊○○，共同基於意圖為自已不法所有之概括犯意，自民國八
    十八年六月間某日起，至同年八月三十一日止，連續多次由乙○○以電話告知陳
    明進或陳妻甲○○要交付財物，否則將至陳明進家縱火等語，恐嚇陳明進及甲○○。嗣於同年八月三十一日六時許，二人又至台南縣仁德鄉○○村○○街四十六
    號陳明進住處，因陳明進不在，乃向甲○○恐嚇，因甲○○仍不交付財物，二人
    乃先行離去，再由戊○○以九五無鉛汽油裝入酒瓶中，再以衛生紙塞住瓶口，並
    於同日九時三十分許，二人持上開密封汽油之土製汽油彈再至陳明進住處，由戊○○點燃瓶內之汽油後，擲於陳明進住宅門口前以恐嚇甲○○，適甲○○之子丙○○見火已引燃，立即將火撲滅，並持鐵棒反擊乙○○二人以防衛家人，戊○○
    見狀，趁機搭乘計程車逃逸；乙○○因遭鐵棒擊打受傷而未取得財物。嗣於同日
    十二時三十分及十五時許，乙○○、戊○○二人分別在國軍台南醫院及台南縣仁
    德鄉二行農會前為警拘獲。因認其二人涉犯刑法第三百四十六條第三項、第一項
    之恐嚇取財未遂罪嫌云云。
二、按犯罪事實應依證據認定之，無證據不得推定其犯罪事實；又不能證明被告犯罪
    者，即應諭知無罪之判決，刑事訴訟法第一百五十四條、第三百零一條第一項分
    別定有明文。
三、本件公訴人認被告乙○○、戊○○涉有恐嚇取財罪嫌，無非以上揭事實，業據告
    訴人甲○○及其子丙○○指證明確，且被告戊○○於警訊中業坦承有恐嚇之事，
    並承認有至甲○○住處丟土製汽油彈之事實等資為依據。訊據被告乙○○、戊○○均堅決否認有右揭犯行，乙○○辯稱：伊當天是陪戊○○至甲○○家解釋戊○○有無拿甲○○家的行動電話之事並非恐嚇取財，又帶戊○○到甲○○家後，伊
    就到隔壁呂銘澤家中喝酒聊天，並不知戊○○丟汽油彈的事等語；戊○○固坦承
    有持內裝汽油之土製汽油彈至甲○○住處丟擲，惟辯稱：當天是去告訴人家說行
    動電話不是伊拿的，告訴人誤會伊偷行動電話，又不聽伊解釋，伊才會去加油站
    買汽油，之前未曾與乙○○去她家或打電話恐嚇，乙○○帶伊去告訴人家就離開
    了等語。
四、按告訴人之告訴，係以使被告受刑事訴追為目的，是其陳述是否與事實相符，仍
    應調查其他證據以資審認，最高法院五十二年度台上字第一三００號著有判例。
    又按被告之自白，不得作為有罪判決之唯一證據，仍應調查其他必要之證據，以
    察其是否與事實相符，刑事訴訟法第一百五十六條第二項定有明文。經查，本件
    告訴人甲○○、丙○○固於警訊中指稱被告二人有恐嚇取財之事云云，然告訴人
    於偵、審中均否認警訊中曾說被告有恐嚇取財之事，則告訴人前後不一之指述是
    否屬實，殊值懷疑！又告訴人丙○○於警訊中稱八十八年八月二十八日夜間乙○○及戊○○去其家勒索錢財，其伯母丁○○○正巧看到云云，戊○○於警訊中亦
    坦承其事而嗣後即予以否認，乙○○則堅決否認此事，但經丁○○○到庭證稱「
    有看見一個人走過但不知是何人，也沒有跟告訴人說過」等語，證人所稱見到之
    人數與告訴人所述不符，且亦無法證明當時所見之人確是被告，況證人亦未證述
    該人有對告訴人施以任何足以令人覺得有恐嚇之行為，因此告訴人所指實乏證據
    佐證。再證人呂銘澤結證稱「他（乙○○）早上七點帶著酒去找我跟我喝酒，也
    不知喝到幾點，因他有時會去我家，當時也沒有說過戊○○的事，我家在丙○○
    家隔壁，我不知他家有發生爭執。」等語，足徵被告乙○○所言不知戊○○有丟
    汽油彈等情非虛。若被告二人確是欲前去告訴人家中恐嚇取財，何以乙○○卻又
    自行到告訴人家隔壁去喝酒，而獨留戊○○一人在告訴人家？且戊○○丟自製汽
    油彈如是為恐嚇取財，為何不先告知乙○○？事後又自行搭乘計程車離去，致使
    後來離開呂銘澤家之乙○○遭丙○○持鐵棒毆傷？實與常理有違。況告訴人警訊
    中指稱被告係自八十八年六月間起即多次打電話恐嚇取財云云，然告訴人卻從未
    指陳被告二人究竟要恐嚇多少錢？豈非怪哉！焉有欲恐嚇取財之人，從不提及被
    害人應交付若干錢財者？職是，被告二人所辯應與事實相符，堪予採信。
五、據上所陳，本件依調查所得證據尚不足以證明被告二人確有恐嚇取財之犯行，此
    外，復查無其他積極證據足資證明被告二人有右述犯行，揆諸首開說明，犯罪尚
    屬不能證明，應為無罪之諭知。
六、據上論斷，應依刑事訴訟法第三百零一條第一項，判決如主文。
本件經檢察官張太龍到庭執行職務。
中    華    民    國      八十九    年      六      月        五        日
                              臺灣臺南地方法院刑事第一庭
                                  法  官  彭  喜  有
右正本證明與原本無異
如不服本判決，應於送達後十日內，向本院提出上訴狀。
                                  書記官  楊  育  民
中    華    民    國      八十九    年      六      月        五        日


司法院資訊處製作；財團法人民間司法改革基金會備份。
